【裁判字號】    97,訴,954
【裁判日期】    971020
【裁判案由】    強盜
【裁判全文】
臺灣桃園地方法院刑事判決              97年度訴字第954 號
公  訴  人  臺灣桃園地方法院檢察署檢察官
被      告  甲○○
                        （
被      告  乙○○
                        9號.
共      同
指定辯護人  本院公設辯護人  彭詩雯
上列被告因強盜案件，經檢察官提起公訴（97年度偵字第
14186號），本院判決如下︰
    主  文
甲○○意圖為自己不法之所有，結夥三人以上攜帶兇器，以強暴
至使不能抗拒，而取他人之物，均處有期徒刑柒年陸月。扣案之
西瓜刀壹把、棉質手套參雙及毛頭套參個，均沒收。
乙○○意圖為自己不法之所有，結夥三人以上攜帶兇器，以強暴
至使不能抗拒，而取他人之物，均處有期徒刑柒年陸月。扣案之
西瓜刀壹把、棉質手套參雙及毛頭套參個，均沒收。
    事  實
一、甲○○前因公共危險案件，經本院以94年度壢交簡字第1242
    號判處有期徒刑7 月，緩刑2 年確定，詎猶不知悛悔。因乙○○不滿其前雇主丙○○對待員工不佳，竟於民國97年6 月
    15日下午某時許，與乙○○在桃園縣平鎮市○○路190 號，
    謀議共同強盜丙○○財物，2 人遂先前往中壢市○○○路某
    五金行購買西瓜刀一把、棉質手套預作強盜之準備，同時甲○○再聯繫綽號「阿飛」之成年男子彭成偉（另由臺灣桃園
    地方法院檢察署檢察官偵查中）前來會合，3 人乃共同基於
    意圖為自己不法所有之犯意聯絡，約定由乙○○駕車、彭成
    偉持西瓜刀與甲○○下手強盜之分工方式。迨於同日晚間7
    時許，乙○○遂駕駛車牌號碼0775-TH 號自用小客車附載甲○○、彭成偉往楊梅方向行進，至同日晚間9 時50分許，3
    人在桃園縣楊梅鎮○○路206 號前見丙○○下班返家，乙○○乃駕車在旁把風及接應，甲○○與彭成偉則頭戴頭套自後
    接近丙○○，由彭成偉持西瓜刀架住丙○○致不能抗拒，甲○○再以腳踢丙○○腹部，著手強取丙○○手中內有新臺幣
    （下同）7 萬餘元、支票、信用卡、手機及證件等之皮包，
    得手後甲○○及彭成偉迅速逃離現場，並由乙○○接應後共
    同搭乘上開車輛逃離現場，甲○○、彭成偉則各分得2 萬元
    ，乙○○則分取1 萬元，剩餘之金錢則由三人一起花完，另
    除現金以外之財物，則由其等沿路棄置在不詳之路旁，嗣經
    丙○○報案後，經警檢閱附近監視器循線查獲，並扣得乙○○出錢購買之西瓜刀1把、棉質手套3雙、毛頭套3個。
二、案經桃園縣政府警察局楊梅分局報請臺灣桃園地方法院檢察
    署檢察官偵查起訴。
    理  由
壹、證據能力方面
一、按被告以外之人於偵查中向檢察官所為之陳述，除顯有不可
    信之情況者外，得為證據，刑事訴訟法第159條之1第2項定
    有明文。經查，證人丙○○於偵查中向檢察官所為之陳述，
    自筆錄內容觀之，並無不正取供之情事，而無顯不可信之情
    況，依上開規定，自有證據能力。
二、又按被告以外之人於審判外之言詞或書面陳述，除法律有規
    定者外，不得作為證據；又被告以外之人於審判外之陳述，
    雖不符合刑事訴訟法第159 條之1 至第159 條之4 之規定，
    而經當事人於審判程序同意作為證據，法院審酌該言詞陳述
    或書面陳述作成時之情況，認為適當者，亦得為證據，而當
    事人、代理人或辯護人於法院調查證據時，知有上開不得為
    證據之情形，而未於言詞辯論終結前聲明異議者，視有前項
    之同意，刑事訴訟法第159 條第1 項及第159 條之5 分別定
    有明文。本件證人丙○○於警詢中所為之陳述、桃園縣政府
    警察局楊梅分局楊梅派出所偵辦乙○○、甲○○強盜案照片
    24張，雖為被告以外之人於審判外之言詞陳述，然經本院於
    審判程序提示予被告及辯護人並告以要旨，經被告及辯護人
    表示無意見，且未聲明異議，又本院審酌上開證人警詢筆錄
    、上開照片，並無不正取供或違法取證之情事，且證人於警
    詢時並無具結之可能，故就此審判外言詞陳述作成時之情況
    ，均應認為適當，依前揭法條意旨，得援為本案證據。
貳、事實認定方面
    訊據被告甲○○、乙○○均坦承上揭加重強盜之犯行不諱，
    且互核其等之供述亦若合符節，並與證人丙○○迭於警詢、
    檢察官偵訊時指述遭強盜之情節相符，復有卷附桃園縣政府
    警察局楊梅分局楊梅派出所偵辦乙○○、甲○○強盜案照片
    24張在卷足憑（見偵卷第44頁至第56頁），再細繹上開照片
    顯示被害人臉部亦因而受有傷害，且衡以遭陌生男子持西瓜
    刀架住脖子欲搶取財物，內心當驚怖不已，堪認被害人丙○○已達不能抗拒之程度，此外，並有西瓜刀1 把、黑色頭套
    3 只及棉質手套3 雙扣案為憑。事證明確，被告二人共同加
    重強盜犯行堪以認定，應依法論處。
、法律適用方面
一、按強盜罪所施用之強暴、脅迫手段，只須足以壓抑被害人之
    抗拒，使其喪失意思自由為已足，縱令被害人無實際抗拒行
    為，對於強盜罪之成立不生影響；再刑法所稱兇器，乃依一
    般社會觀念足以對人之生命、身體、安全構成威脅，而具有
    危險性之器械而言（最高法院79年度臺上字第5253號判例、
    91 年 度臺上字第7381號判決可資參照）。本件扣案之西瓜
    刀具有相當之長度，且刀刃部分業已開鋒，此有扣案西瓜刀
    之照片在卷供參（見偵卷第47頁），依據一般社會觀念，客
    觀上確足以對於人之生命、身體及安全構成威脅，具有相當
    之危險性，參酌上開所述，自屬兇器無疑。又刑法第321 條
    第1項 第4 款所定結夥三人以上之竊盜罪，係指在場共同實
    施或在場參與分擔，實施犯罪之人有3 人以上者（最高法院
    94 年 度臺上字第1949號、70年度臺上字第7162號判決要旨
    可資參照）。查彭成偉持兇器與被告甲○○前往上址，被告
    乙○○在上開自用小客車上把風接應，其等在場共同實施、
    參與分擔，亦應成立「結夥三人以上」之要件。而被告二人
    為前開犯行時，乃推由彭成偉持扣案西瓜刀抵住丙○○之頸
    部，依當時情狀，彭成偉所為已足以壓抑丙○○，至使丙○○不能抗拒，已如上述。核被告甲○○、乙○○所為均係犯
    刑法第330 條第1 項之加重強盜罪。被告甲○○、乙○○與
    彭成偉，就上開加重強盜犯行，有犯意聯絡與行為分擔，均
    應論以共同正犯。爰審酌被告等正值壯年，不思循正當工作
    途徑獲取生活所需，竟圖以前開犯行獲取不法利益，又被告
    等結夥三人攜帶兇器強盜之行為，危害性甚高，對於社會治
    安之影響甚鉅，另被告等於偵查及本院審理中，對於犯案情
    節皆坦承不諱，並已供出同案共犯彭成偉之真實姓名，且盡
    力與被害人丙○○達成和解，可謂已有澈底悔悟之心，參以
    被告二人犯罪所得之數額非鉅，被告甲○○、乙○○參與犯
    罪情節之輕重，兼衡其等之品行、智識程度等一切情狀，認
    檢察官具體求處被告等均有期徒刑7 年6 月，尚屬妥適，而
    分別量處如主文所示之刑。
二、扣案之西瓜刀1 把、棉質手套3 雙及毛頭套3 個，均為被告
    乙○○出錢而由甲○○至五金行購買，供本件犯罪所用之物
    ，業據被告乙○○、甲○○供明在卷，爰依刑法第38條第1
    項第2 款規定宣告沒收。
據上論斷，應依刑事訴訟法第299 條第1 項前段，刑法第28條、
第330 條第1 項、第38條第1 項第2 款，判決如主文。
本案經檢察官翁偉玲到庭執行職務。
中    華    民    國    97    年    10    月    20    日
                  刑事第七庭審判長法    官  蕭世昌
                                  法    官  陳筱蓉
                                  法    官  蔡羽玄
以上正本證明與原本無異。
如不服本判決，應於送達後10日內向本院提出上訴狀（應附繕本
），其未敘述上訴理由者，應於上訴期間屆滿後20日內，補提理
由書狀於本院，上訴於臺灣高等法院。
                                  書 記 官  陳玉芳
中    華    民    國    97    年    10    月    20    日
附錄本案論罪科刑法條全文：
中華民國刑法第330條
犯強盜罪而有第 321 條第 1 項各款情形之一者，處 7 年以上有
期徒刑。
前項之未遂犯罰之。
中華民國刑法第321條
犯竊盜罪而有左列情形之一者，處6 月以上、5 年以下有期徒刑
：
一、於夜間侵入住宅或有人居住之建築物、船艦或隱匿其內而犯
    之者。
二、毀越門扇、牆垣或其他安全設備而犯之者。
三、攜帶兇器而犯之者。
四、結夥三人以上而犯之者。
五、乘火災、水災或其他災害之際而犯之者。
六、在車站或埠頭而犯之者。
前項之未遂犯罰之。


司法院資訊處製作；財團法人民間司法改革基金會備份。
